【裁判字號】    94,交聲,130
【裁判日期】    950214
【裁判案由】    違反道路交通管理處罰條例
【裁判全文】
臺灣宜蘭地方法院交通事件裁定         94年度交聲字第130號
    移送機關    交通部公路總局臺北監理所宜蘭監理站
    異  議  人  甲○○
上列受處分人因違反道路交通管理處罰條例案件，對於交通部公
路局臺北區監理所宜蘭監理站九十四年十月三日所為之處分（宜
監字第裁四三─Ｚ00000000號），聲明異議，本院裁定
如下：
    主  文
原處分撤銷。
甲○○不罰。
    理  由
一、異議意旨略以：受處分人即異議人甲○○於民國九十四年七
    月二十六日，駕駛車牌號碼三０三─ＡＪ營業一般大貨車行
    經國道一號北上一九六點三公里處前，因四車道之最外側車
    道施工，始行駛所餘三車道之中間車道，嗣因經過施工路段
    而回復為四車道時，後方同向之車輛均快速變換至外側二車
    道，其基於安全考量，才未立即變換車道至最外側車道，並
    非無故行使內側兩車道。其繼續前行並伺機變換車道時，即
    遭警鳴笛攔停，是警在其尚未覓得適當且安全之時機變換車
    道前，即遭警以此理由掣單舉發，實非公允等語。
二、按道路交通管理處罰條例第三十三條第一項規定「汽車行駛
    於高速公路或設站管制之道路，而不遵管制之規定者，處汽
    車駕駛人新臺幣三千元以上六千元以下罰鍰。」又高速公路
    交通管制規定第八條第一項第二款則明定：「汽車行駛高速
    公路，其車道之使用，除因交通事故及道路施工依臨時或可
    移動標誌指示或公路警察指揮外，應依設置之交通標誌、標
    線或號誌之規定，無設置者，應依左列規定︰二、大型車輛
    應行駛於外側車道。但得暫時利用緊臨外側車道之車道超越
    前車。」是依前述高速公路交通管制規則之立法意旨，乃鑒
    於大型車輛之車速較慢，始綜依各車型車輛之行車速度及安
    全考量予以劃分行車車道。合先敘明。
三、異議人甲○○駕駛車牌號碼三０三─ＡＪ號一般營業用大貨
    車於九十四年七月二十六日十時十五分許行經國道一號北上
    一九六點三公里處遭警攔停掣單舉發前，已在內側二車道行
    駛約一點一公里之事實，業經異議人自承在卷。惟查：
  (一)國道一號北上一九三公里又九百五十公尺處起，因屬施工路
    段，故將原本之四車道改為三車道之事實，有內政部警政署
    國道公路警察局第三警察隊九十四年九月五日公警交字第０
    九四０三七一四三二號書函在卷可稽，足見異議人甲○○辯
    稱：係因行經施工路段車道縮減為三車道，始行駛內側二車
    道等語，洵與事實相符而可採信。
  (二)觀之證人即掣單舉發員警林玉明到庭結證：當天車流量不少
    ，且甲○○駕車行駛在內側二車道時，外側車道之車流量偏
    多，有小客車，但大部分是大型車輛，印象中當時甲○○車
    旁大型車較多，若要強行變換車道，確有危險性等語，即徵
    異議人甲○○駕駛前開一般營業用大貨車經過前述施工路段
    後，外側二車道之車行狀況繁雜不佳，確有難以變換車道之
    情況，可見異議人甲○○所辯：其基於安全之考量，始繼續
    行駛在內側二車道而未強行變換車道等語，要非無據。
  (三)總上以觀，異議人甲○○駕駛上揭一般營業用大貨車行經國
    道一號北上一九三公里又九五０公尺處起始之施工路段後，
    仍駕車行駛在內側二車道，係因先前路段施工縮減為三車道
    之故，事後路經施工路段後，又因外側二車道車流量大難以
    強行變換車道，始基於行車安全之考量繼續行駛在內側二車
    道甚明。本件尚難單以異議人甲○○於遭警查見之際，係駕
    車行駛在內側二車道之客觀事實，而無視當時外側二車道之
    客觀具體狀況，更不論異議人甲○○駕車強行變換車道可能
    造成之危險性，而課負異議人甲○○必須忽視行車安全而變
    換車道之義務甚明。本件異議人為有理由，應撤銷原處分，
    另諭知異議人甲○○不罰。
四、據上論結，應依道路交通案件處理辦法第二十條，裁定如主
    文。
中    華    民    國    95    年    2     月    14    日
                  臺灣宜蘭地方法院交通法庭
                      法  官 陳  嘉  年
以上正本證明與原本無異。
如不服本裁定，應於裁定送達後五日內向本院提出抗告狀。（需
附繕本）
                      書記官 詹  玉  惠
中    華    民    國    95   年    2     月    15    日


司法院資訊處製作；財團法人民間司法改革基金會備份。
